【裁判字號】    99,訴,1993
【裁判日期】    990726
【裁判案由】    毒品危害防制條例
【裁判全文】
臺灣板橋地方法院刑事判決              99年度訴字第1993號
公  訴  人  臺灣板橋地方法院檢察署檢察官
被      告  甲○○
上列被告因違反毒品危害防制條例案件，經檢察官提起公訴（99
年度毒偵字第4696號），因被告於本院準備程序中就被訴事實為
有罪之陳述，經合議庭評議後，裁定由受命法官獨任進行簡式審
判程式，判決如下：
    主  文
甲○○施用第一級毒品，累犯，處有期徒刑捌月；又施用第二級
毒品，累犯，處有期徒刑肆月，應執行有期徒刑拾月。
    事  實
一、甲○○前曾於民國88年間，因施用毒品案件，經本院以88年
    度毒聲字第3315號裁定送觀察、勒戒後，認無繼續施用毒品
    之傾向，於88年6 月15日釋放出所，並經臺灣板橋地方法院
    檢察署檢察官以88年度少連偵字第376 、377 號為不起訴處
    分確定，又因施用毒品案件，經本院以88年度毒聲字第6847
    號裁定送觀察、勒戒後，認有繼續施用毒品之傾向，再經本
    院以89年度毒聲字第817 號裁定令入戒治處所施以強制戒治
    ，於90年1 月27日強制戒治期滿執行完畢，上開施用毒品部
    分，經本院以89年度板簡字第522 號判處有期徒刑5 月確定
    ，復因妨害兵役案件，經臺灣高等法院以89年度上更一字第
    927 號判處有期徒刑8 月確定，上開2 罪，經定應執行刑為
    有期徒刑1 年，於91年1 月13日縮刑期滿執行完畢；復於92
    年間，因施用毒品案件，經臺灣板橋地方法院檢察署檢察官
    提起公訴並聲請強制戒治，強制戒治部分，經本院以92年度
    毒聲字第3362號裁定令入戒治處所施以強制戒治，嗣因毒品
    危害防制條例修正施行而免予執行，上開施用毒品部分，經
    臺灣高等法院以93年度上訴字第1659號分別判處有期徒刑9
    月、7 月，並定應執行刑為有期徒刑1 年1 月確定；再於93
    年間，因竊盜案件，經本院以93年度簡字第2854號判處有期
    徒刑4 月確定，上開3 罪，經臺灣高等法院以93年度聲字第
    1168號裁定，定應執行有期徒刑1 年5 月確定，嗣於95年1
    月16日縮刑期滿執行完畢；又於96年間，因施用毒品案件，
    經本院以96年度訴字第1855號分別判處有期徒刑1 年、10月
    ，減為有期徒刑6 月、5 月確定，又因施用毒品案件，經本
    院以96年度訴字第3744號分別判處有期徒刑10月、7 月確定
    ，上開4 罪，經本院以97年度聲字第571 號裁定，定應執行
    有期徒刑1 年10月確定，其入監服刑，嗣於98年3 月24日假
    釋出監，所餘刑期付保護管束，迄98年4 月22日因保護管束
    期滿未經撤銷假釋，未執行之刑以已執行完畢論（本件構成
    累犯）。詎竟仍未戒除毒癮，仍基於施用第一級毒品之犯意
    ，於99年1 月28日某時許，在其位於臺北縣土城市○○路○
    段105 巷1 號1 樓居所內，施用第一級毒品海洛因1 次；另
    基於施用第二級毒品甲基安非他命之犯意，於同日某時許，
    在同上址處，施用第二級毒品甲基安非他命1 次。嗣於同年
    月29日，在上址為警通緝查獲，且經採集其尿液送驗呈海洛
    因代謝物嗎啡類及安非他命類陽性反應，始查悉上情。
二、案經臺北縣政府警察局土城分局報請臺灣板橋地方法院檢察
    署檢察官偵查起訴。
    理  由
一、按除被告所犯為死刑、無期徒刑、最輕本刑為三年以上有期
    徒刑之罪或高等法院管轄第一審案件者外，於第一次審判期
    日前之準備程序進行中，被告先就被訴事實為有罪之陳述時
    ，審判長得告知被告簡式審判程序之旨，並聽取當事人、代
    理人、辯護人及輔佐人之意見後，裁定進行簡式審判程序，
    刑事訴訟法第273 條之1 第1 項定有明文。經核本件被告甲
    ○○所犯係死刑、無期徒刑、最輕本刑為三年以上有期徒刑
    以外之罪，其於準備程序中就被訴之事實為有罪陳述，經法
    官告知簡式審判程序之旨，並聽取公訴人、被告之意見後，
    本院爰依首揭規定，合議裁定由受命法官獨任進行簡式審判
    程序，合先敘明。
二、上開犯罪事實，業據被告甲○○於本院準備程序及審理中自
    白不諱。又被告經警查獲後，於99年1 月29日，在臺北縣政
    府警察局土城分局廣福派出所採尿液，經送台灣檢驗科技股
    份有限公司以酵素免疫分析法初驗及氣相層析質譜儀複驗，
    均呈鴉片類及安非他命類陽性反應，此有台灣檢驗科技股份
    有限公司濫用藥物尿液檢驗報告1 紙在卷可稽。綜上所述，
    足認被告自白與事實相符，本件事證明確，被告犯行，洵堪
    認定。
三、又毒品危害防制條例於92年7 月9 日修正公佈，自93年1 月
    9 日施行，其中第20條、第23條將施用毒品之刑事處遇程式
    ，區分為「初犯」及「5 年內再犯」、「5 年後再犯」。依
    其立法理由之說明：「初犯」，經觀察、勒戒或強制戒治後
    ，應為不起訴處分或不付審理之裁定；經觀察、勒戒或強制
    戒治執行完畢釋放後，「5 年內再犯」者，因其再犯率甚高
    ，原實施之觀察、勒戒及強制戒治既已無法收其實效，爰依
    法追訴或裁定交付審理。至於經觀察、勒戒或強制戒治執行
    完畢釋放後，「5 年後再犯」者，前所實施之觀察、勒戒或
    強制戒治已足以遮斷其施用毒品之毒癮，為期自新及協助其
    斷除毒癮，仍適用「初犯」規定，先經觀察、勒戒或強制戒
    治之程式。從而，依修正後之規定，僅限於「初犯」及「5
    年後再犯」二種情形，始應先經觀察、勒戒或強制戒治程式
    。倘被告於5 年內已再犯，經依法追訴處罰，縱其第三次（
    或第三次以上）再度施用毒品之時間，在初犯經觀察、勒戒
    或強制戒治執行完畢釋放5 年以後，已不合於「5 年後再犯
    」之規定，且因已於「5 年內再犯」，顯見其再犯率甚高，
    原實施觀察、勒戒或強制戒治，已無法收其實效，即應依該
    條例第10條處罰（最高法院97年度第5 次刑庭會議決議意旨
    參照）。被告既有如犯罪事實欄所示觀察、勒戒、強制戒治
    及論罪科刑之前科，此有臺灣高等法院被告前案紀錄表1份
    附卷可參，是被告本次再犯施用毒品犯行，依上揭說明，顯
    非5 年後再犯，即無再行觀察、勒戒或強制戒治之必要，揆
    諸前揭說明，仍應依法論科。
四、查海洛因、甲基安非他命分別係毒品危害防制條例第2 條第
    2 項第1 款、第2 款所稱之第一級、第二級毒品。核被告甲
    ○○所為，係犯同條例第10條第1 項、第2 項之施用第一級
    及第二級毒品罪。其施用第一級、第二級毒品前後，持有第
    一級毒品、第二級毒品之低度行為，為施用之高度行為所吸
    收，不另論罪。另被告所犯數罪，犯意各別，罪名不同，應
    分論併罰之。被告前有如事實欄所述之犯罪科刑及執行情形
    ，此有臺灣高等法院被告前案紀錄表1 份在卷可稽，其於有
    期徒刑執行完畢後，5 年以內再故意犯本罪，均應依刑法第
    47條第1 項規定論以累犯，並均加重其刑。爰審酌被告有如
    事實欄所述之施用毒品前科紀錄，經觀察勒戒及強制戒治執
    行完畢，仍無法戒絕毒癮，再次漠視法令禁制而犯本罪，惟
    其施用毒品所生危害，實以自戕身心健康為主，對於他人生
    命、身體、財產等法益，尚無明顯而重大之實害，兼衡其犯
    罪後坦承犯行之態度等一切情狀，分別量處如主文所示之刑
    ，並定其應執行之刑。
據上論斷，應依刑事訴訟法第273 條之1 第1 項、第299 條第1
項前段，毒品危害防制條例第10條第1 項、第2 項，刑法第11條
前段、第47條第1 項、第51條第5 款，判決如主文。
本案經檢察官簡志祥到庭執行職務。
中    華    民    國    99    年    7     月    26    日
                  刑事第一庭    法  官  連雅婷
以上正本證明與原本無異
如不服本判決應於送達後10日內向本院提出上訴狀
                                書記官  郭晉良
中    華    民    國    99    年    7     月    26    日
附錄本案論罪科刑法條全文：
毒品危害防制條例第10條
施用第一級毒品者，處 6 月以上 5 年以下有期徒刑。
施用第二級毒品者，處 3 年以下有期徒刑。


司法院資訊處製作；財團法人民間司法改革基金會備份。
